臺灣新北地方法院刑事判決
111年度審易字第933號
公  訴  人  臺灣新北地方檢察署檢察官
被      告  李祖榮



上列被告因侵占案件，經檢察官提起公訴（111年度偵緝字第207
號），被告於本院準備程序中就被訴事實為有罪之陳述，經本院
合議庭裁定由受命法官獨任進行簡式審判程序，判決如下：
    主  文
李祖榮犯業務侵占罪，處有期徒刑陸月，如易科罰金，以新臺幣
壹仟元折算壹日。緩刑貳年。未扣案之犯罪所得新臺幣參萬參仟
元沒收，於全部或一部不能沒收或不宜執行沒收時，追徵其價額
。
    事  實
一、李祖榮自民國109年9月22日起至110年3月22日止，係址設新
    北市○○區○○路000號龍門能源股份有限公司（下稱龍門公司
    ）加油站之中班儲備幹部，負責收取並保管每日15時至23時
    中班時段所有營業現金，並將之收入保險櫃內之工作，為從
    事業務之人，竟意圖為自己不法之所有，基於業務侵占之犯
    意，於110年3月22日23時許，在上址龍門加油站內，利用其
    職務之便，將所收取之中班營業現金共計新臺幣（下同）9
    萬3,460元變易持有為所有，予以侵占入己。嗣經龍門加油
    站站長阮英哲清點後發覺現金短少，於調閱現場監視器錄影
    畫面後，始查悉上情。
二、案經龍門公司訴由新北市政府警察局中和分局報告臺灣新北
    地方檢察署檢察官偵查起訴。
    理  由
壹、程序方面：
    本件被告李祖榮所犯係死刑、無期徒刑、最輕本刑為3年以
    上有期徒刑以外之罪，其於準備程序中就被訴事實為有罪之
    陳述，經法官告知簡式審判程序之旨，並聽取公訴人及被告
    之意見後，依刑事訴訟法第273條之1第1項規定，由本院合
    議庭裁定由受命法官獨任進行簡式審判程序，且依刑事訴訟
    法第273條之2及第159條第2項規定，不適用傳聞法則有關限
    制證據能力之相關規定，合先敘明。
貳、實體方面：
一、上揭犯罪事實，業據被告李祖榮於偵查中、本院準備程序及
    審理時均坦承不諱，核與證人即告訴代理人阮英哲於警詢及
    偵查中之證述相符，並有龍門加油加氣站交班表3紙、龍門
    能源股份有限公司110年3月19日中班班報表-首頁報表1紙、
    監視器錄影畫面截圖照片5張、監視器錄影畫面檔案光碟在
    卷可稽（見110年度偵字第33183號偵查卷第21至31頁），足
    認被告前揭任意性自白與事實相符，應堪認為真實。本案事
    證明確，被告犯行，堪以認定，應依法論科。
二、論罪科刑：
  ㈠核被告所為，係犯刑法第336條第2項之業務侵占罪。
  ㈡爰審酌被告正值青年，不思以正途賺取所需，為一己私利而
    侵占業務上持有之款項，違背誠信及職業道德，欠缺尊重他
    人財產權之觀念，所為殊非可取，惟念其犯後坦承犯行，態
    度尚可，並已陸續還款6萬460元（計算方式詳如後述），此
    有被告提出之LINE對話紀錄截圖、本院辦理刑事案件電話紀
    錄查詢表存卷可參，並兼衡其犯罪之動機、目的、手段、所
    侵占之金額，及其自陳大專肄業之智識程度、目前在新竹貨
    運工作、需撫養母親及償還債務之生活狀況等一切情狀，量
    處如主文所示之刑，並諭知如易科罰金之折算標準，以資懲
    儆。
　㈢末查，被告前未曾因故意犯罪受有期徒刑以上刑之宣告，此
    有臺灣高等法院被告前案紀錄表1份在卷可考，因一時經濟
    困窘、思慮欠周而為本案，犯後始終坦承犯行，並已陸續還
    款賠償告訴人所受損失，有被告提出之LINE對話紀錄截圖、
    本院辦理刑事案件電話紀錄查詢表存卷可參，堪認其經此偵
    審程序及罪刑之宣告後，當知所警惕而無再犯之虞，本院認
    所宣告之刑以暫不執行為適當，併予宣告緩刑2年，以啟自
    新。
三、沒收：
  ㈠按犯罪所得，屬於犯罪行為人者，沒收之；前二項之沒收，
    於全部或一部不能沒收或不宜執行沒收時，追徵其價額；宣
    告前二條之沒收或追徵，有過苛之虞、欠缺刑法上之重要性
    、犯罪所得價值低微，或為維持受宣告人生活條件之必要者
    ，得不宣告或酌減之，刑法第38條之1第1項前段、第3項、
    第38條之2第2項分別定有明文。
  ㈡查，被告本案侵占之款項共計9萬3,460元，屬本案之犯罪所
    得，且未經扣案，惟依被告與證人即龍門加油站站長阮英哲
    間之LINE對話內容可知，被告於111年4月27日曾針對其就本
    案業已清償之金額與阮英哲進行核對，當時雙方即已確認被
    告尚未清償之金額為4萬9千元，其後被告再於111年5月10日
    、6月12日各清償5千元及1萬1千元，此有被告所提出與阮英
    哲間之LINE對話紀錄截圖、本院辦理刑事案件電話紀錄查詢
    表在卷可參，是依此計算，被告已償還之金額應為6萬460元
    （計算式：00000－00000＋5000＋11000＝60460），此部分已足
    剝奪其犯罪利得，如在本案仍諭知沒收或追徵被告此部分犯
    罪所得，將使被告承受過度之不利益，顯屬過苛，爰依刑法
    第38條之2第2項之規定，不另宣告沒收或追徵被告此部分犯
    罪所得；至剩餘尚未返還之犯罪所得3萬3千元，未據扣案，
    亦未實際合法發還告訴人，為避免被告無端坐享犯罪所得，
    且經核本案情節，宣告沒收並無過苛之虞，是以被告上開未
    扣案之犯罪所得3萬3千元，應依刑法第38條之1第1項前段、
    第3項之規定宣告沒收，於全部或一部不能沒收或不宜執行
    沒收時，追徵其價額。至檢察官日後就本判決對被告犯罪所
    得諭知沒收或追徵部分指揮執行時，倘告訴人有全部或一部
    實際受償之情形，自應計算後扣除之，不能重複執行，併此
    敘明。
據上論斷，應依刑事訴訟法第273條之1第1項、第299條第1項前
段，刑法第336條第2項、第41條第1項前段、第74條第1項第1款
、第38條之1第1項前段、第3項，刑法施行法第1條之1第1項，判
決如主文。
本案經檢察官朱柏璋提起公訴，經檢察官張啓聰到庭執行職務。
中　　華　　民　　國　　111 　年　　7 　　月　　27　　日
                  刑事第二十五庭  法  官      曾淑娟
如不服本判決，應於判決送達後20日內敘明上訴理由，向本院提
出上訴狀 (應附繕本) ，上訴於臺灣高等法院。其未敘述上訴理
由者，應於上訴期間屆滿後20日內向本院補提理由書「切勿逕送
上級法院」。
                                  書記官      王若安 
中　　華　　民　　國　　111 　年　　7 　　月　　28　　日
附錄本案論罪科刑法條全文：
中華民國刑法第336條
對於公務上或因公益所持有之物，犯前條第1項之罪者，處1年以
上7年以下有期徒刑，得併科15萬元以下罰金。
對於業務上所持有之物，犯前條第1項之罪者，處6月以上5年以
下有期徒刑，得併科9萬元以下罰金。
前二項之未遂犯罰之。